【裁判字號】    92,上易,704
【裁判日期】    920415
【裁判案由】    家暴傷害
【裁判全文】
臺灣高等法院刑事判決                          九十二年度上易字第七０四號
    上 訴 人
    即 被 告  乙○○
右上訴人因家庭暴力之傷害案件，不服臺灣板橋地方法院九十一年度易字第三三四九
號，中華民國九十二年一月二十九日第一審判決（起訴案號：臺灣板橋地方法院檢察
署九十一年度偵緝字第一一四六號），提起上訴，本院判決如左：
    主  文
上訴駁回。
    事  實
一、乙○○與甲○○係夫妻，為家庭暴力防治法所規定之家庭成員，平日感情不睦，
    民國（下同）九十一年四月三日下午五時許，在臺北市○○○路十五號公園女廁
    旁，因甲○○向乙○○詢問離婚之事，並提及欲索討其代償之款項，引起乙○○
    不悅，乙○○竟萌生傷害之犯意，先抓住甲○○之左手，旋再抓住甲○○左頸部
    ，又朝甲○○頸部毆打一拳，致甲○○受有左頸部抓傷之傷害。
二、案經甲○○告訴，由臺北市政府警察局中山分局報請臺灣板橋地方法院檢察署檢
    察官偵查起訴。
    理  由
一、上訴人即被告乙○○矢口否認有何傷害犯行，辯稱：是日甲○○一直要伊還錢，
    但該筆錢係伊透過伊母親名下房屋貸款所得，貸得之款項亦存放於甲○○銀行帳
    戶內，實無要求伊還錢之理，伊欲離開，甲○○拉伊不讓伊走，伊就跟甲○○推
    擠，才會造成抓傷云云。經查，右揭事實業據告訴人甲○○指訴綦詳，且有卷附
    之財團法人國泰綜合醫院內湖分院九十一年四月三日出具之驗傷診斷書乙紙載明
    告訴人左頸部受有抓傷可資僅證（見偵查卷第七頁），復參以被告既不否認與告
    訴人發生拉扯，已見前述，則被告對於因拉扯可能導致告訴人受傷乙節，顯有預
    見之可能性，被告本此預見，猶仍執意為之，即使告訴人因此受傷，亦在所不惜
    ，難謂被告無傷害之故意，本件事證明確，被告傷害犯行洵堪認定。
二、被告與告訴人係夫妻，依家庭暴力防治法第三條第一款之規定，為家庭成員，核
    被告所為，係犯刑法第二百七十七條第一項之傷害罪。原審審酌被告與告訴人係
    夫妻關係，竟因細故加以傷害，惟告訴人所受傷勢尚屬輕微，暨被告之素行狀況
    、犯罪動機、目的、手段及犯罪後態度等一切情狀，適用刑法第二百七十七條第
    一項、第四十一條第一項前段，罰金罰鍰提高標準條例第一條前段、第二條，判
    處被告拘役四十日，並諭知如易科罰金時，以三百元折算一日之標準，再以被告
    被訴於九十年十二月六日凌晨零時許，在臺北縣板橋市海德公園傷害告訴人部分
    ，應不成立犯罪，惟因檢察官認該部分被訴之傷害犯行，與前述科刑部分有連續
    犯之裁判上一罪關係，故不另為無罪之諭知（詳如後述），經核並無不合。
三、被告提起上訴，仍執陳詞，否認犯罪，核無理由，應予駁回。
四、公訴意旨另以：乙○○於九十年十二月六日凌晨零時許，在臺北縣板橋市海德公
    園，基於傷害之犯意，徒手毆打告訴人甲○○，致告訴人受有左大腿前側瘀腫二
    處各三乘二公分之傷害，因認被告此部分亦涉有刑法第二百七十七條第一項之傷
    害罪嫌。按犯罪事實應依證據認定之，無證據不得推定其犯罪事實，刑事訴訟法
    第一百五十四條定有明文。公訴意旨認被告乙○○此部分行為，亦涉有刑法第二
    百七十七條第一項之傷害罪嫌，無非係以告訴人之指訴及財團法人國泰綜合醫院
    內湖分院九十年十二月九日出具之驗傷診斷書乙紙為據（見偵查卷第八頁）。訊
    據被告堅詞否認有何傷害犯行，辯稱：九十年十二月六日伊並無到海德公園，並
    未傷害甲○○等語。經查，告訴人於警訊時雖指稱「於九十年十二月六日晚上十
    二時許，在臺北縣板橋市海德公園，我丈夫乙○○因我口氣不對就用腳踢我左大
    腿受傷」（見偵查卷第四頁）。但告訴人嗣於原審調查時，則改口稱：海德公園
    的事應該是六日下午差不多四時發生的，被告拿一顆大石頭砸向我，丟不中，又
    拿小石頭再丟我，我身上沒有受傷，但我受到很大的驚嚇云云（見原審卷第十六
    頁至第十七頁），告訴人前後指訴不一，已難認係真實。又告訴人就其受傷之地
    點，雖改稱：是在十二月六日凌晨十二點收攤位的時候，他踢我，我們攤位在板
    橋市○○街五十巷九十弄八號前面，那是擺滷位的攤子云云。但因被告隨後表示
    攤位應是位在民治街一二一號前。告訴人竟旋又改口：他是在我們家松柏街門口
    踢我的，攤子在民治街云云（見原審卷第十七頁至第十八頁）。告訴人先後之指
    述不一，顯有瑕疵，尤難遽以採信。況且，上開驗傷診斷書雖記載告訴人受有左
    大腿前側瘀腫二處各三╳二公分、二╳二公分之傷害，惟上開驗傷診斷書已載明
    係九十年十二月九日所檢驗之傷勢，是亦難憑該診斷書而認告訴人指其九十年十
    二月六日受傷乙節為實在。此外，復查無其他積極證據足資證明被告涉有此部分
    之傷害犯行，此部分不能證明被告犯罪，然因公訴意旨認此部分與前述科刑部分
    有連續犯之裁判上一罪關係，爰不另為無罪之諭知，併此敘明。
據上論斷，應依刑事訴訟法第三百六十八條，判決如主文。
本案經檢察官李進誠到庭執行職務。
中      華      民      國    九十二    年      四      月     十五     日
                            臺灣高等法院刑事第三庭
                                審判長法  官  張  連  財
                                      法  官  黃  金  富
                                      法  官  林  明  俊
右正本證明與原本無異。
不得上訴。
                                      書記官  蕭  進  忠
中      華      民      國    九十二    年      四      月     十六     日
附錄本案論罪科刑依據之法條：
刑法第二百七十七條傷害人之身體或健康者，處三年以下有期徒刑、拘役或一千元以
下罰金。
犯前項之罪因而致人於死者，處無期徒刑或七年以上有期徒刑；致重傷者，處三年以
上十年以下有期徒刑。


司法院資訊處製作；財團法人民間司法改革基金會備份。
